【裁判字號】    97,交聲,2705
【裁判日期】    971031
【裁判案由】    違反道路交通管理處罰條例聲明異議
【裁判全文】
臺灣臺北地方法院交通事件裁定        97年度交聲字第2705號
原處分機關  臺北市交通事件裁決所
受  處分人  乙○○
上列受處分人因違反道路交通管理處罰條例案件，對於台北市交
通事件裁決所97年9月8日所為之處分（原處分：北市裁罰字第裁
22 -Z00000000號），聲明異議，本院裁定如下：
    主  文
異議駁回。
    理  由
一、異議意旨略以：異議人即受處分人乙○○於民國97年6月7日
    7時19分許，有駕駛車牌號碼1177-EU號自用小客車行經國道
    一號南下233公里，但伊並沒有看到警察在測速，也沒有看
    到警察對伊攔停，而且伊也沒有超速，員警舉發違規事由有
    誤，自有不服。爰提起本件異議，請求撤銷原處分云云。
二、按汽車駕駛人有違反道路交通管理處罰條例之行為，經交通
    勤務警察制止時，拒絕停車接受稽查而逃逸者，處新臺幣30
    00元以上6000元以下罰鍰；道路交通管理處罰條例第60條第
    1項定有明文。又汽車駕駛人違反第60條第1項規定者，除依
    原條款處罰鍰外，並予記違規點數1點，道路交通管理處罰
    條例第63條第1項第1款亦有規定。
三、經查：本件異議人即受處分人乙○○於97年6月7日7時19分
    前，駕駛車牌號碼1177-EU號自用小客車行經國道一號南下
    233公里處時，經當時執行交通勤務之警察甲○○以雷射測
    速槍測得時速為134公里／小時，已超過速限100公里／小時
    ，惟經警察甲○○示意其停車接受稽查，受處分人反加速逃
    逸，故為警當場製單舉發，並將舉發單通知聯寄發予受處分
    人收受，詎異議人未依限到案，原處分機關乃以異議人違反
    道路交通管理處罰條例第60條第1項裁處罰鍰新臺幣3000 元
    ，並記違規點數1點，有內政部警政署國道公路警察局Z00
    000000號舉發違反道路交通管理事件通知單、台北市交通事
    件裁決所97年9月8日北市裁罰字第裁22-Z00000000號違反道
    路交通管理事件裁決書等在卷可稽。異議人雖執上開情詞，
    辯稱員警舉發與事實不符云云，惟經本院傳訊製單舉發之員
    警甲○○到庭證稱：「（請說明本件開單的經過？）97年6
    月7日早上七點多我在國一南下233公里執行測速交通勤務，
    我人站在公務車旁邊，手上拿著雷射測速槍對經過的車輛進
    行測速看有無違規，結果就看到異議人的車開過來，我就對
    他執行測速，結果我的雷射測速槍顯示他當時的速度是134
    公里，我就拿指揮棒對違規車輛示意他停車，我的同事也同
    時把警報器及警示燈打開，結果異議人的車輛不但不停車更
    加速開走。異議人開的是奧底廠牌高馬力的休旅車，如果加
    速的話速度真的會很高速。」、「（他開這麼快你有看到他
    車牌號碼嗎？）有，我第一時間對他執行測速的時候，就有
    記他前排的車牌號碼，他不停車離去時，我有再看他後排車
    牌號碼，同時把它的廠牌顏色都記起來，廠牌就是我剛剛講
    的那樣，顏色是黑色，然後我馬上去查這部車的電腦紀錄，
    依照我今天提出來的電腦查詢紀錄簿顯示我在當天早上七點
    十九分就去查，這部車並不是贓車，通訊中心並且在無線電
    中告訴我這台車的廠牌及顏色，與我看到都相同。」、「（
    他不停車你就讓他離去嗎，有無繼續追？）有，馬上開車去
    追，他就一直不停的違規變車道、走路肩、蛇行、超車，下
    斗南交流道，我追他的時候開到200，還追不到他，因他的
    車可以開到300，我追他是因為我認為他實在太危險，有沒
    有開單也不是重點，他在高速公路這樣開車也會影響別人的
    權利。我這樣追大概追了7公里，約2到3分鐘左右。」等語
    （見本院卷第18、19頁97年10月31日訊問筆錄），並有證人
    向本院所提出其確實於97年6月7日上午7時多查詢「1177-EU
    」號自用小客車資料之無線電通信聯絡紀錄表可為佐證（見
    本院卷第30、31頁）。可知，本件舉發員警甲○○乃係執行
    交通勤務時以雷射測速槍測得異議人超速違規始起意取締，
    證人甲○○並立即示意異議人停車接受稽查，異議人置之不
    理反加速逃逸，而證人為恐異議人之高速駕駛行為在高速公
    路上造成其他用路人之危險，復緊在異議人後方緊追而行，
    且立即以無線電向指揮中心以電腦查詢1177-EU號自用小客
    車之資料，則員警甲○○對異議人之車號自不可能有誤認或
    事後誤記情事，且本件舉發員警與異議人素不相識，亦無怨
    隙，當不致故意纂詞虛捏誣指異議人違規，其本於親自見聞
    異議人違規事實之確信，當場製單舉發，當無違誤之處。異
    議人雖又以警員應提出攝影或照片為佐證，不能單以警員證
    詞即推認其有超速違規行為云云，然依證人甲○○員警向本
    院所證，其當日執行勤務之公務車並無裝攝影機（見本院卷
    第19 頁），是本件自始即無攝影蒐證，非舉發員警故意不
    提出；且依警員甲○○所證，其當場已依雷射測速槍測得被
    告有超速行為，是本件亦係有以科學儀器先對異議人進行蒐
    證，而異議人故不停車受稽查，警察立即開車緊追，直至被
    告下交流道離開高速公路為止等情，已經警員甲○○向本院
    證述屬實，且本院認為證人警員所證可以採信，已如前述，
    異議人空言否認有本件不停車接受稽查之逃逸行為，於事後
    又以警員亦提出照片或錄影帶等詞置辯，顯然異議人當時係
    心存僥倖，對警察之示意攔停故意置之不理，再提出本件異
    議謂應有照片或錄影帶為證云云，顯係卸責之詞，不足憑採
    。且本件舉發員警甲○○仍依法執行勤務之交通警察，其故
    意誣指異議人違規之動機，本件亦無誤認情事，則本件交通
    警員製單舉發違反道路交通管理處罰條例所列之違規行為，
    係公務員基於職務上權力，依法就特定之具體事件所為具公
    法上效果之單方行政行為，基於公務員為公法上行為具有公
    信力之原則，該行政處分可被推定為真正。異議人憑片面空
    言，否認上揭違規事實，本院自難採信。從而，原處分機關
    據此認為異議人先有超速違規再故意不停車受警察稽查之事
    實，依首開法條規定，並審酌異議人違規情節，裁處罰鍰
    3000元，並記違規點數1點，核無違誤，量罰亦甚妥適，應
    予維持，本件異議為無理由，應予駁回。
四、據上論斷，應依道路交通案件處理辦法第18條裁定如主文。
中    華    民    國    97    年    10    月    31    日
                              交通法庭法  官  孫惠琳
以上正本證明與原本無異
如不服本裁定應於送達後5日內向本院提出抗告狀
                                      書記官  郭錦賢
中    華    民    國    97    年    11    月    3     日


司法院資訊處製作；財團法人民間司法改革基金會備份。
